【裁判字號】    96,訴,2762
【裁判日期】    970318
【裁判案由】    營業稅
【裁判全文】
臺北高等行政法院判決
                                     96年度訴字第02762號
                              .
原      告  美商．聯邦快遞股份有限公司臺灣分公司
代  表  人  甲○○（在中華民國境內指定非訟及訴訟代理人）
訴訟代理人  張炳煌  律師
            李訓鋒（會計師）
被      告  財政部臺北市國稅局
代  表  人  凌忠嫄（局長）住同上
訴訟代理人  丙○○
            丁○○
            乙○○
上列當事人間因營業稅事件，原告不服財政部中華民國96年6 月
4 日臺財訴字第09600175700 號（案號：第00000000號）訴願決
定，提起行政訴訟，本院判決如下：
    主  文
原告之訴駁回。
訴訟費用由原告負擔。
    事  實
一、事實概要：
    原告於民國（下同）91年1 月至9 月間取得支付其美國總公
    司機師來臺遞送、收取郵件及包裹住宿費用等不得扣抵之進
    項發票金額計新臺幣（下同）9,790,977 元，並持之扣抵銷
    項稅額，虛報進項稅額489, 548元，經被告所屬中南稽徵所
    查獲，審酌專案申請調檔統一發票查核清單、案關發票、調
    查函及原告說明書後，認定違章成立，初查乃核定補徵原告
    營業稅489,548 元，並以92年11月6 日Ｚ0000000000000號處
    分書檢附罰鍰繳款書，按所漏稅額489,548 元處以3 倍之罰
    鍰1,468,600 元。原告不服，主張其經營國際快遞及貨運服
    務所創造之業務收入既已列入銷售額申報納稅，則該機師為
    提供服務衍生之成本費用自得將相關進項稅額用以申報扣抵
    ，始合乎加值型營業稅法法理；又原告之同業及其他國際航
    空運輸業者均已將該外籍機師在臺住宿費用持以扣抵且未遭
    被告否准，被告對相同事物未為同等待遇並科處罰鍰，違反
    平等原則云云，申請復查。案經被告審查認為：原告雖屬其
    美國總公司在臺灣設立之分支機構，就申報納稅義務上係獨
    立個體，其美國總公司機師既非原告之員工，其來臺住宿所
    發生費用即與原告之進項無涉，原告以該系爭發票所載之進
    項稅額扣抵銷項稅額，已構成虛報進項稅額，原核定補徵營
    業稅額489,548 元並無不合，罰鍰部分則依修正「稅務違章
    案件裁罰金額或倍數參考表」按所漏稅額處2 倍罰鍰979,00
    0 元，遂以94年3 月8 日財北國稅法字第0940234008號復查
    決定變更罰鍰為979,000 元，其餘復查駁回。原告仍表不服
    ，提起訴願，經財政部認系爭費用可否認列尚涉及其總公司
    是否有部分收入歸列臺灣分公司，是原告雖屬其美國總公司
    之在臺設立之分支機構，惟原告與美國總公司間就相關之收
    入、費用等如何分攤之協議尚有未明，乃以94年9 月22日臺
    財訴字第09400419210 號訴願決定將復查決定撤銷，囑由被
    告究明後另為處分。案經被告重行審查認為：原告雖屬其美
    國總公司在臺設立之分支機構，就申報納稅義務上係獨立個
    體，其美國總公司機師既非屬原告員工，其住宿費用支出即
    非原告之進項，且原告與總公司間並無任何收入、費用分攤
    之協議，其以非供本業及附屬業務使用之不得扣抵進項憑證
    申報扣抵銷項稅額，已構成虛報進項稅額，原核定補徵營業
    稅額489,548 元及所處罰鍰979,000 元並無不合，遂以95年
    12月7 日財北國稅法字第0950245586號重核復查決定變更核
    定罰鍰979,000 元，其餘維持原核定（下稱原處分）。原告
    仍表不服，主張依財政部75年9 月3 日臺財稅第0000000 號
    及87年9 月25日臺財稅第871966826 號函釋可知，系爭支付
    機師為載運貨件出口留宿臺灣之進項稅額，得由原告申報扣
    抵，於法有據，另本件與財政部84年9 月19日臺財稅第8416
    47467 號函釋事實背景迥異，不得率以比附，被告否准系爭
    進項稅額，實已違反國際慣例及營業稅法之規定云云，提起
    訴願，亦遭決定駁回，遂提起本件行政訴訟。
二、兩造聲明：
（一）原告聲明：
    1.原處分不利原告部分及訴願決定均撤銷。
    2.訴訟費用由被告負擔。
（二）被告聲明：
    1.駁回原告之訴。
    2.訴訟費用由原告負擔。
三、兩造之爭點：
（一）原告主張之理由：
    1.當原告總公司接受國外客戶委託遞送貨物或郵件到臺灣，
      飛行行程之安排上，係由外國機師自上一運送地點，載運
      貨物及郵件至臺灣，亦即係由總公司提供航空器及機師人
      員載運貨物或郵件至臺灣交付予收件人；相對地，臺灣客
      戶委託臺灣分公司遞送貨物或郵件到海外時，亦由總公司
      提供航空器及機師人員載運貨物至海外交付予國外收件人
      ；因而衍生國外機師在臺住宿費用分攤問題。所以，訴願
      決定第6 頁第6 行稱：「本案總公司與訴願人間既無任何
      收入分攤協議，即表示尚未涉及總公司有部分收入歸列訴
      願人之情形，況…總公司所聘用之機師在境內所發生之住
      宿費用，理應歸屬總公司之費用，訴願人自不能持之申報
      扣抵云云」云云，對於事實有所誤會。蓋航空器及機師人
      員既係由總公司提供，縱若國外客戶未委託送件，僅有國
      內客戶委託送件至海外，臺灣分公司仍需藉由總公司提供
      之航空器及機師人員載運貨物至海外交付予收件人，故此
      等機師人員在臺住宿費用，實際上與服務之提供及費用之
      分攤有關，而與受何者聘用無關。
    2.按外國機師自上一海外運送地點載運貨物及郵件至臺灣後
      ，復於臺灣載取原告於本地攬收之郵件及貨物離境前，機
      師人員在臺旅館住宿費用並非全然只屬總公司之費用，此
      因臺灣分公司亦於提供勞務時使用該航空器及機師人員，
      其因此產生之成本費用中所衍生之進項稅額，依據加值型
      及非加值型營業稅法（以下簡稱營業稅法）第15條第3 項
      規定：「進項稅額，指營業人購買貨物或勞務時，依規定
      支付之營業稅額」，即屬於臺灣分公司即原告之進項稅額
      ，此既為臺灣分公司之進項稅額，則依營業稅法第15條第
      1 項規定：「營業人當期銷項稅額，扣減進項稅額後之餘
      額，為當期應納或溢付營業稅額」，臺灣分公司即原告得
      以進項稅額扣抵當其應納銷項稅額。
    3.查訴願決定第6 頁第19行亦承認：「而總公司提供航空器
      及機師人員協助其所屬各地分公司載運貨物，應屬訴願人
      與美國總公司間費用分攤問題，此為營利事業所得稅總分
      支機構費用分攤範疇」，既是如此，則訴願決定應為如上
      述之有利於原告之判斷方是，所以，訴願決定第6 頁第6
      行竟稱：「本案總公司與訴願人間既無任何收入分攤協議
      ，即表示尚未涉及總公司有部分收入歸列訴願人之情形，
      況…總公司所聘用之機師在境內所發生之住宿費用，理應
      歸屬總公司之費用，訴願人自不能持之申報扣抵」，顯有
      訴願理由矛盾之違誤。
    4.依所得稅法第38條規定：「經營本業及附屬業務以外之損
      失，或家庭之費用，及各種稅法所規定之滯報金、怠報金
      、滯納金等及各項罰鍰，不得列為費用或損失。」營利事
      業所得稅查核準則第62條規定：「經營本業及附屬業務以
      外之費用及損失，不得列為費用或損失。」而訴願決定第
      6 頁第19行稱：「總公司提供航空器及機師人員協助其所
      屬各地分公司載運貨物，應屬訴願人與美國總公司間費用
      分攤問題，此為營利事業所得稅總分支機構費用分攤範疇
      云云」，其既認為屬總、分公司間費用分攤問題而可列為
      費用，顯然訴願決定亦認為機師人員在臺住宿費用為原告
      經營本業及附屬業務之費用，故依所得稅法第38條及營利
      事業所得稅查核準則第62條規定，原告得以所分攤費用列
      為原告之營業費用。
    5.訴願決定第7 頁第4 行稱：「本件訴願人以不得扣抵進項
      憑證所載之進項稅額，扣抵銷項稅額，致虛報進項稅額已
      逃漏營業稅云云」。惟查營業稅法第19條第1 項第2 款規
      定：「非供本業及附屬業務使用之貨物或勞務之進項稅額
      ，不得扣抵銷項稅額。」反言之，若係供本業及附屬業務
      使用之貨物或勞務之進項稅額，則得扣抵銷項稅額。據上
      論述可知，臺灣分公司即原告於提供勞務服務時，亦使用
      總公司提供之航空器及機師人員，則機師人員在臺旅館住
      宿費用所生之進項稅額，應係屬於供原告本業及附屬業務
      使用之勞務（旅館住宿服務）之進項稅額，依營業稅法第
      19條第1 項第2 款反面解釋，得扣抵原告之銷項稅額；其
      次，訴願決定書第6 頁第19行既已承認「總公司提供航空
      器及機師人員協助其所屬各地分公司載運貨物，應屬訴願
      人與美國總公司間費用分攤問題，此為營利事業所得稅總
      分支機構費用分攤範疇云云」，顯見訴願機關亦認總公司
      機師人員協助其所屬各地分公司載運貨物所產生住宿費用
      ，係屬供各分公司之本業及附屬業務使用之勞務之費用，
      依營業稅法第19條第1 項第2 款反面解釋，該住宿費用所
      生進項稅額固得扣抵原告之銷項稅額，則原告固無虛報進
      項稅額之情事，因此，訴願決定及原處分有適用法令不當
      之違法。另本件罰鍰基礎之補徵營業稅，因訴願決定及原
      處分不適用法規及判決理由矛盾之違誤，則罰鍰部分即失
      所附麗，亦有違誤。
    6.綜上所述，訴願決定及原處分顯然違背法令。
（二）被告主張之理由：
    1.補徵營業稅部分：
      (1)按「在中華民國境內銷售貨物或勞務及進口貨物，均應
        依本法規定課徵加值型及非加值型營業稅」「營業人當
        期銷項稅額，扣減進項稅額後之餘額，為當期應納或溢
        付營業稅額。…進項稅額，指營業人購買貨物或勞務時
        ，依規定支付之營業稅額。」「營業人左列進項稅額，
        不得扣抵銷項稅額：…二、非供本業及附屬業務使用之
        貨物或勞務。」「本法第五十一條第五款所定虛報進項
        稅額，包括依本法規定不得扣抵之進項稅額、無進貨事
        實及偽造憑證之進項稅額而申報退抵稅額者。」分別為
        營業稅法第1 條、第15條、第19條第1 項第2 款前段及
        同法施行細則第52條第1 項所明定。次按「XX公司依約
        支付日商○○派遣來華技術人員在華提供技術協助期間
        之住宿費用，核屬給付該日商之技術服務報酬之一部分
        ，非屬該公司之旅費支出，尚無營利事業所得稅查核準
        則第74條第3 款第1 目規定之適用，至其相關之進項稅
        額，依營業稅法第19條第1 項第2 款規定，應不得申報
        扣抵銷項稅額。」及「公司代客運送出口之戶到戶快遞
        文件、包裹及貨物，在我國境內所發生之內陸取件銷售
        額，如取得外匯，核屬與外銷有關之勞務…適用零稅率
        …至於貴公司代客運進口之戶到戶快遞文件、包裹及貨
        物，在我國境內所發生之內陸送件勞務銷售額，應依法
        課徵營業稅。」分別為財政部84年9 月19日臺財稅第84
        1647467 號函及85年12月5 日臺財稅第851926021 號函
        釋在案。
      (2)被告以原告於91年1 月至9 月間取得支付其美國總公司
        機師來臺遞送、收取郵件及包裹住宿費用之不得扣抵進
        項憑證，並持之扣抵銷項稅額，涉嫌虛報進項稅額489,
        548 元，有專案申請調檔統一發票查核清單、系爭發票
        22紙、被告中南稽徵所調查函及原告說明書（均影本）
        等相關事證附案佐證，違章事證明確，乃核定補徵原告
        營業稅489,548 元，並處罰鍰1,468,600 元，原告不服
        ，提起復查經被告駁回其復查之申請，原告仍表不服，
        訴經財政部臺財訴字第09400419210 號訴願決定略以：
        原告美國總公司機師來臺遞送、收取郵件及包裹至留宿
        臺灣所產生之住宿費用可否認列，尚涉及其總公司是否
        有部分收入歸列臺灣分公司；是原告雖屬其美國總公司
        之在臺設立之分支機構，惟原告與美國總公司間就相關
        之收入、費用等如何分攤之協議，尚有未明，撤銷原處
        分（復查決定），由被告另為處分。被告原處分略以：
        原告雖屬其美國總公司在臺設立之分支機構，就申報納
        稅義務上係獨立個體，其美國總公司機師既非屬原告之
        員工，其住宿費用支出，即非原告之進項，且原告於95
        年5 月5 日補充說明已自承與總公司間並無任何收入、
        費用分攤之協議，其以非供本業及附屬業務使用之不得
        扣抵進項憑證申報扣抵銷項稅額，已構成虛報進項稅額
        ，原核定補徵營業稅額489,548 元並無不合，仍予維持
        原核定，原告不服，再提訴願，財政部訴願決定遞予維
        持，均屬有據。
      (3)依民法第482 條規定：「稱僱傭者，謂當事人約定，一
        方於一定或不定之期限內為他方服勞務，他方給付報酬
        之契約。」又依所得稅法第14條第1 項第3 類規定：「
        薪資所得：凡公、教、軍、警、公私事業職工薪資及提
        供勞務者之所得：一、薪資所得之計算，以在職務上或
        工作上取得之各種薪資收入為所得額。二、前項薪資包
        括：薪金、俸給、工資、津貼、歲費、獎金及紅利各種
        補助費。但為雇主之目的，執行職務而支領之差旅費、
        日支費及加班費不超過規定標準者，及依第四條規定免
        稅之項目，不在此限。」本件美國總公司機師與原告間
        並無民法所稱之僱傭關係，該等機師既為美國總公司所
        聘僱，並負責從事國際快遞文件、包裹及貨物之遞送工
        作，渠等之薪資自需由美國總公司負擔，從而衍生之差
        旅費（含國內外膳宿雜費、交通費等），乃為雇主之目
        的，執行職務所發生之必要費用，應由美國總公司負擔
        甚明，本件原告既未聘僱該等機師及負擔其薪資，焉有
        僅負擔其在臺住宿費之理，況查營業稅法第19條第1 項
        第2 款規定非供本業及附屬業務使用之貨物或勞務，其
        進項稅額不得扣抵銷項稅額，其立法理由，即明確規範
        購進之貨物或勞務非供營業個體使用者，其進項稅額不
        得扣抵銷項稅額，參照財政部84年9 月19日臺財稅第84
        1647467 號函釋：「XX公司依約支付日商○○派遣來華
        技術人員在華提供技術協助期間之住宿費用，核屬給付
        該日商之技術服務報酬之一部分，非屬該公司之旅費支
        出，尚無營利事業所得稅查核準則第74條第3 款第1 目
        規定之適用，至其相關之進項稅額，依營業稅法第19條
        第1 項第2 款規定，應不得申報扣抵銷項稅額。」及86
        年9 月25日臺財稅第861917037 號函釋：「營業人因委
        任會計師查核簽證財務報表，所支付之會計師事務所人
        員赴外埠查帳之住宿費用，核屬給付該會計師事務所之
        查帳酬金之一部分，其相關之進項稅額依營業稅法第19
        條第1 項第2 款規定，不得由該營業人申報扣抵銷項稅
        額。」觀之此等函釋意旨，均在闡明取具之進項憑證如
        非供營業個體使用者，則屬非供本業及附屬業務使用，
        其進項稅額即不得扣抵銷項稅額。本件原告持之扣抵之
        進項憑證，全數為美國機師在臺住宿之費用，美國機師
        既非原告之員工，則所發生之在臺住宿費用當非屬原告
        營業個體使用，依法自不得持之扣抵銷項稅額，是原告
        主張此等機師人員在臺住宿費用與受何者聘用無關一節
        ，於法未合。
      (4)原告及總公司所屬各地分公司因自身無航空器設備及機
        師人員等從事運送業務，需由總公司提供航空器及機師
        人員協助載運貨物至各地始能完成交易，此航空器既為
        美國總公司所有，而機師人員又為總公司所聘僱，其因
        而所產生之相關費用，應屬美國總公司與原告及所屬各
        地分公司間費用之分攤協議問題，此為營利事業所得稅
        總分支機構費用分攤範疇。營業稅與營利事業所得稅乃
        分屬不同稅目，其課稅規定各異，非營利事業所得稅可
        以認列之費用，其進項稅額均可申報扣抵，就營業稅而
        言，營業稅法第19條之規定乃就不得扣抵之進項稅額加
        以明確規定，故進項稅額可否扣抵，應以該條規定為準
        ，原告恣意就營業稅進項稅額扣抵與營利事業所得稅申
        報費用混為一談，顯係對法令有所誤解。
      (5)原告雖屬美國總公司之在臺設立之分支機構，惟就申報
        納稅義務上乃係屬獨立個體，美國總公司機師既非屬原
        告之員工，其來臺住宿所發生之費用支出，即與原告之
        進項無涉。本件原告以該系爭發票所載之進項稅額扣抵
        銷項稅額，致虛報進項稅額，已構成逃漏營業稅，原核
        定補徵營業稅額489,548 元，並無不合，原處分及訴願
        決定亦無不當。
    2.罰鍰部分：
      (1)按「納稅義務人，有左列情形之一者，除追繳稅款外，
        按所漏稅額處一倍至十倍罰鍰，並得停止其營業：…五
        、虛報進項稅額者。」營業稅法第51條第5 款所明定。
      (2)原告主張系爭住宿費用，訴願決定既認為應屬總、分公
        司間費用分攤問題而可列為費用，顯然亦認為機師人員
        在臺住宿費用為原告經營本業及附屬業務之費用，依營
        業稅法第19條第1 項第2 款反面解釋，其進項稅額固得
        扣抵原告之銷項稅額，則原告固無虛報進項稅額之情事
        ，原處分應予廢棄云云。
      (3)原告於91年1 月至9 月間取得支付美國總公司機師來臺
        遞送、收取郵件及包裹住宿費用之不得扣抵進項憑證，
        並持之扣抵銷項稅額，虛報進項稅額489,548 元，已構
        成逃漏稅，違章事證明確，經被告核定補徵營業稅額48
        9,548 元，並按所漏稅額489,548 元處3 倍罰鍰1,468,
        600 元，原告不服，申請復查，被告依財政部修正之「
        稅務違章案件裁罰金額或倍數參考表」規定，改按所漏
        稅額處2 倍罰鍰979,000 元（計至百元止），揆諸首揭
        規定，並無違誤，原處分及訴願決定遞予維持，固屬有
        據；原告就營業稅進項稅額扣抵與營利事業所得稅申報
        費用混為一談，顯係對法令之曲解。
    3.綜上所述，本件原處分及訴願決定均無違誤。
   理  由
一、本件原告起訴時，被告之代表人為許虞哲，嗣於訴訟中變為
    凌忠嫄，茲據新任代表人具狀聲明承受訴訟，經核無不合，
    應予准許。
二、原告主張：原告總公司接受國外客戶委託遞送貨物或郵件到
    臺灣，飛行行程之安排上，係由外國機師自上一運送地點，
    載運貨物及郵件至臺灣，亦即係由總公司提供航空器及機師
    人員載運貨物或郵件至臺灣交付予收件人；相對地，臺灣客
    戶委託臺灣分公司遞送貨物或郵件到海外時，亦由總公司提
    供航空器及機師人員載運貨物至海外交付予國外收件人，因
    而衍生國外機師在臺住宿費用分攤問題。故此等機師人員在
    臺住宿費用，實際上與服務之提供及費用之分攤有關，而與
    受何者聘用無關。外國機師自上一海外運送地點載運貨物及
    郵件至臺灣後，復於臺灣載取原告於本地攬收之郵件及貨物
    離境前，機師人員在臺旅館住宿費用並非全然只屬總公司之
    費用，此因臺灣分公司亦於提供勞務時使用該航空器及機師
    人員，其因此產生之成本費用中所衍生之進項稅額，原告得
    以進項稅額扣抵當其應納銷項稅額。被告既認系爭住宿費用
    屬總、分公司間費用分攤問題而可列為費用，顯然訴願決定
    亦認為機師人員在臺住宿費用為原告經營本業及附屬業務之
    費用，故依所得稅法第38條及營利事業所得稅查核準則第62
    條規定，原告得以所分攤費用列為原告之營業費用。原告於
    提供勞務服務時，亦使用總公司提供之航空器及機師人員，
    則機師人員在臺旅館住宿費用所生之進項稅額，應係屬於供
    原告本業及附屬業務使用之勞務（旅館住宿服務）之進項稅
    額，依營業稅法第19條第1 項第2 款反面解釋，得扣抵原告
    之銷項稅額，原告故無虛報進項稅額之情事。因此，訴願決
    定及原處分有適用法令不當之違法。另本件罰鍰基礎之補徵
    營業稅，因訴願決定及原處分不適用法規及判決理由矛盾之
    違誤，則罰鍰部分即失所附麗，亦有違誤。為此，原告依據
    行政訴訟法第4 條第1 項規定提起本件撤銷訴訟，求為判決
    如聲明所示。
三、被告則以：本件美國總公司機師與原告間並無民法所稱之僱
    傭關係，該等機師既為美國總公司所聘僱，並負責從事國際
    快遞文件、包裹及貨物之遞送工作，渠等之薪資自需由美國
    總公司負擔，從而衍生之差旅費（含國內外膳宿雜費、交通
    費等），乃為雇主之目的，執行職務所發生之必要費用，應
    由美國總公司負擔甚明，本件原告既未聘僱該等機師及負擔
    其薪資，焉有僅負擔其在臺住宿費之理。況營業稅法第19條
    第1 項第2 款規定非供本業及附屬業務使用之貨物或勞務，
    其進項稅額不得扣抵銷項稅額，其立法理由，即明確規範購
    進之貨物或勞務非供營業個體使用者，其進項稅額不得扣抵
    銷項稅額，參照財政部84年9 月19日臺財稅第000000000 號
    及86年9 月25日臺財稅第861917037 號函釋，觀之此等函釋
    意旨，均在闡明取具之進項憑證如非供營業個體使用者，則
    屬非供本業及附屬業務使用，其進項稅額即不得扣抵銷項稅
    額。本件原告持之扣抵之進項憑證，全數為美國機師在臺住
    宿之費用，美國機師既非原告之員工，則所發生之在臺住宿
    費用當非屬原告營業個體使用，依法自不得持之扣抵銷項稅
    額。另營業稅與營利事業所得稅乃分屬不同稅目，其課稅規
    定各異，非營利事業所得稅可以認列之費用，其進項稅額均
    可申報扣抵，就營業稅而言，營業稅法第19條之規定乃就不
    得扣抵之進項稅額加以明確規定，故進項稅額可否扣抵，應
    以該條規定為準，原告恣意就營業稅進項稅額扣抵與營利事
    業所得稅申報費用混為一談，顯係對法令有所誤解。原告雖
    屬美國總公司之在臺設立之分支機構，惟就申報納稅義務上
    乃係屬獨立個體，美國總公司機師既非屬原告之員工，其來
    臺住宿所發生之費用支出，即與原告之進項無涉。本件原告
    以該系爭發票所載之進項稅額扣抵銷項稅額，致虛報進項稅
    額，已構成逃漏營業稅，原核定補徵營業稅額489,548 元，
    並改按所漏稅額處2 倍罰鍰979,000 元並無違誤等語，資為
    抗辯。
四、
（一）按「在中華民國境內銷售貨物或勞務及進口貨物，均應依
      本法規定課徵加值型或非加值型之營業稅。」「營業人當
      期銷項稅額，扣減進項稅額後之餘額，為當期應納或溢付
      營業稅額。」「進項稅額，指營業人購買貨物或勞務時，
      依規定支付之營業稅額。」「營業人左列進項稅額，不得
      扣抵銷項稅額：…二、非供本業及附屬業務使用之貨物或
      勞務。…」「納稅義務人，有左列情形之一者，除追繳稅
      款外，按所漏稅額處一倍至十倍罰鍰，並得停止其營業：
      …五、虛報進項稅額者。」分別為行為時營業稅法第1 條
      、第15條第1、3項、第19條第1 項第2 款前段及第51條第
      5 款所明定。另「本法第五十一條第五款所定虛報進項稅
      額，包括依本法規定不得扣抵之進項稅額，無進貨事實及
      偽造憑證之進項稅額而申報退抵稅額者。」亦為同法施行
      細則第52條第1 項所明定。核該51條規定意旨，係就漏稅
      行為所為之處罰規定，因此，對同條項第5 款之「虛報進
      項稅額者」加以處罰，乃以有此行為，並因而發生漏稅之
      事實為處罰要件，俾防止漏稅，以達正確課稅之目的。上
      開施行細則規定，內容符合立法意旨，且未逾越母法規定
      之範圍，本院自得適用。
（二）次按，裁罰時稅務違章案件裁罰金額或倍數參考表有關「
      營業稅稅目第51條第5 款虛報進項稅額者」部分：「一、
      有進貨事實者：…（一）以營業稅法第十九條第一項第一
      款至第五款規定不得扣抵之進項稅額申報扣抵者。按所漏
      稅額處二倍之罰鍰。但於裁罰處分核定前已補繳稅款及以
      書面或於談話筆（紀）錄中承認違章事實者，處一倍之罰
      鍰。」上開裁罰金額或倍數參考表係主管機關財政部，分
      別就稅捐稽徵法、綜合所得稅、營利事業所得稅、貨物稅
      、菸酒稅、營業稅等稅務違章案件之不同情節，訂定不同
      之處罰額度，復就行為人是否已補繳稅款、以書面或於談
      話筆（紀）錄中承認違章事實及何時承認等分別作為減輕
      處罰之事由，其除作原則性或一般性裁量基準外，另有例
      外情形之裁量基準，與法律授權目的尚無牴觸。從而，稅
      捐稽徵機關援引上開裁罰基準作成行政處分，自屬適法。
五、上開事實概要欄所述之事實，除後列之爭點事項外，其餘為
    兩造所不爭執，並有原處分書、核定稅額繳款書、原告介紹
    資料、財政部臺財稅第8719668260號函、88年6 月30日臺財
    稅第881924196 號函、立法院第81期院會紀錄、韓國加值稅
    法規譯本、新加坡貨物及服務稅譯本、澳洲新稅制度譯本、
    原告澳洲分公司申報資料、原告澳洲分公司營業稅申報實例
    說明表、91年度營利事業所得稅結算申報書、資產負債表、
    申報營業收入與開立統一發票金額調節表、違章案件罰鍰繳
    款書、被告所屬中南稽徵所92年11月6 日Ｚ0000000000000號
    處分書、92年8 月營業稅選案查核作業查核報告表、違章案
    件報告移送單、被告92年11月21日財北國稅審三字第092011
    2640號函、營業稅查核案件查詢作業單（申報資料）、自動
    報繳年檔查詢作業單、統一發票、費用報告表、住宿費用明
    細表、專案申請調檔統一發票查核清單、營業稅稅籍資料查
    詢作業單等件分別附原處分卷、訴願卷及本院卷可稽，為可
    確認之事實。
六、歸納兩造之上述主張，本件爭執之重點厥為：系爭美國總公
    司機師之住宿費用，得否申報扣抵原告之銷項稅額？本件是
    否有國際慣例之適用？被告所核定補徵之稅額及變更後之罰
    鍰，有無違誤？茲分述如下：
（一）按營業稅法第1 條規定：「在中華民國境內銷售貨物或勞
      務及進口貨物，均應依本法規定課徵加值型或非加值型之
      營業稅。」第4 條第2 項第2 款規定：「有左列情形之一
      者，係在中華民國境內銷售勞務：…二、國際運輸事業自
      中華民國境內載運客、貨出境者。…」第18條第1 項第2
      款第2 目規定：「國際運輸事業自中華民國境內載運客貨
      出境者，其銷售額依左列規定計算：…二、空運事業：…
      （二）貨運：指自中華民國境內承運貨物出口之全程運費
      。但承運貨物出口之國際空運事業，如因航線限制等原因
      ，在航程中途將承運之貨物改由其他國際空運事業之航空
      器轉載者，按承運貨物出口國際空運事業實際承運之航程
      運費計算。」又參酌財政部85年12月5 日臺財稅第851926
      021 號函令：「…貴公司代客運送出口之戶到戶快遞文件
      、包裹或貨物，在我國境內所發生之內陸取件銷售額，如
      取得外匯，核屬與外銷有關之勞務，應依營業稅法第七條
      第二款及同法施行細則第十一條第二款之規定適用零稅率
      ，惟該內陸取件勞務如未取得外匯者，尚無前開零稅率之
      適用，應依法課徵營業稅；至於貴公司代客運送進口之戶
      到戶快遞文件、包裹或貨物，在我國境內所發生之內陸送
      件勞務銷售額，應依法課徵營業稅。」可見國際貨運運輸
      自中華民國境內承運貨物出口之全程運費為在中華民國境
      內銷售勞務，應依其情形課徵營業稅。
（二）次按，我國現行加值型營業稅係就各個銷售階段之加值額
      分別予以課稅之多階段銷售稅，各銷售階段之營業人皆為
      營業稅之納稅義務人。在加值型營業稅中對所有銷售貨物
      或勞務之行為皆以銷項稱之；所有因銷售貨物或勞務而發
      生之「必要成本及費用」皆以進項稱之。銷項乘以稅率為
      銷項稅額；進項乘以稅率則為進項稅額。營業人當期銷項
      稅額，扣減進項稅額後之餘額，依行為時營業稅法第15條
      第1 項規定，即為當期應納或溢付營業稅額。至於有關銷
      項稅額之計算方法，係依同法第14條第1 項規定以營業人
      銷售貨物之銷售額予以計算。析言之，在加值型營業稅制
      下，應以營業人在其營業活動中因貨物或勞務所創造之加
      值金額為課稅基礎，而此等加值稅額之名義納稅義務人與
      實質稅捐負擔人並不一致，其名義納稅義務人為該營業人
      ，而實質稅捐負擔人則為向其購買該貨物或勞務之買受人
      （可能為營業人也可能為消費者）。又為能如實反映產銷
      階段所創造之加值金額，營業人應代國家向後手買受人收
      取之營業稅負金額，在稽徵技術上乃是用「銷項稅額」減
      除「進項稅額」，以其餘額作為該營業人對國家應繳納之
      營業稅額。是以，有關進項稅額部分，事實上即為該營業
      人已繳納予前手營業人之營業稅，只不過在此階段，前手
      營業人為名義納稅義務人，該營業人則為實質稅捐負擔人
      。經查，本件原告於95年5 月5 日補充說明略以：「美商
      FedEX 係經營國際快遞業務，總公司位於美國，並於臺灣
      設有分支機構（FedEX Taiwan）。FedEX Taiwan 創 造其
      營業收入有賴於總公司機師駕駛貨機將臺灣地區之貨物、
      郵件載運出口。總公司機師來臺期間基於飛航安全考量及
      載運貨物出口之必需，留宿我國境內發生之住宿費用，取
      得以FedEX Taiwan為買受人之統一發票，FedEX Taiwan並
      持之申報扣抵銷項稅額。…FedEX Taiwan自我國境內載運
      貨物出境之收入，全數業由FedEX Taiwan依法報繳營業稅
      。申言之，FedEX Taiwan與總公司間並無任何收入分攤之
      協議。…其經營該部分業務相對應支出之進項稅額，即應
      得全額申報為進項稅額，用以扣抵其銷項稅額，符合營業
      稅法之課稅精神及規定。」等語（參見原處分卷第88頁至
      第89頁）。顯見，原告僅將自我國境內載運貨物出境之收
      入報繳營業稅，並未將美國總公司或其他分公司所收取之
      運費收入一併報繳，則其美國總公司之機師因「載運其他
      地區來我國」所發生之住宿費用，即難認係原告銷售「從
      我國載運出境」勞務行為之進項支出。換言之，美國總公
      司支出機師之住宿費用，並非原告在我國境內因銷售勞務
      所發生之「必要」成本及費用，依照上開說明，自不能將
      前揭住宿費用扣抵進項收入。
（三）況且，依原告前揭補充說明意旨，原告與總公司間並無任
      何收入分攤協議，且原告亦僅將自我國境內載運貨物出境
      之收入報繳營業稅，總公司並未將部分收入歸列原告，顯
      見兩者已分別為不同之營業稅納稅主體。又依所得稅法第
      14條第1 項第3 類規定：「薪資所得：凡公、教、軍、警
      、公私事業職工薪資及提供勞務者之所得：一、薪資所得
      之計算，以在職務上或工作上取得之各種薪資收入為所得
      額。二、前項薪資包括：薪金、俸給、工資、津貼、歲費
      、獎金及紅利各種補助費。但為雇主之目的，執行職務而
      支領之差旅費、日支費及加班費不超過規定標準者，及依
      第四條規定免稅之項目，不在此限。」本件美國總公司機
      師與原告間並無所得稅法所稱之「薪資所得」（即受薪關
      係），該等機師既在美國總公司受薪，負責從事國際快遞
      文件、包裹及貨物之遞送工作，往來於世界各地，且其所
      載運之貨物既非僅原告之貨物，尚包含其他國家之貨物，
      則彼等之薪資自應由美國總公司負擔，從而其衍生之差旅
      費（含國內外膳宿雜費、交通費等），參酌上開規定，乃
      為雇主之目的執行職務所發生之必要費用，亦應由美國總
      公司負擔甚明。而營業稅法第19條第1 項第2 款規定，非
      供本業及附屬業務使用之貨物或勞務，其進項稅額不得扣
      抵銷項稅額，其立法理由係謂：購進之貨物或勞務非供「
      營業個體使用」者，其進項稅額不得扣抵銷項稅額。本件
      原告所持以扣抵之進項憑證，均為美國總公司機師在國內
      之住宿費用，該等機師既非我國內受薪，則其在國內所發
      生之住宿費用當非屬原告營業個體使用，亦即非供原告本
      業及附屬業務使用，自不得持以扣抵銷項稅額。因此，原
      告主張系爭機師人員在臺住宿費用與受何者聘用無關云云
      ，亦難認得以將上揭住宿費用扣抵進項收入。
（四）雖原告總公司機師在我國境內住宿之費用，係開立原告為
      買受人之統一發票，然查原告及總公司所屬各地分公司因
      自身無航空器設備及機師人員可從事運送業務，需由總公
      司提供航空器及機師人員協助載運貨物至各地始能完成交
      易，該航空器既為美國總公司所有，而機師人員又為總公
      司所聘僱，則其因而所產生之相關費用，即應由美國總公
      司與原告及所屬各地分公司間協議分攤，惟此係屬營利事
      業所得稅總分支機構費用分攤之問題。而營業稅與營利事
      業所得稅分屬不同稅目，其課稅規定各異，並非所有營利
      事業所得稅可認列之費用，其進項稅額均可申報扣抵，仍
      應依有關規定辦理。本件原告所持以扣抵之進項憑證，均
      為美國總公司機師在國內之住宿費用，非屬原告營業個體
      使用，亦即非供原告本業及附屬業務使用，不得持以扣抵
      銷項稅額，已如前述，被告參酌營業稅法第19條第1 項第
      2 款前段之規定予以剔除，並無不合。
（五）另原告固又提示韓國、新加坡及澳洲等國之相關稅法規定
      ，主張依行業特性及國際慣例，機師之住宿費用得於發生
      地申報扣抵進項稅額云云。但查，依原告所提示之法規譯
      文觀之，其中新加坡及澳洲法規部分，僅有抽象敘述之法
      條規定，並未就國際航運業者有關機師住宿費用可否申報
      扣抵進項稅額作成明文規範；另韓國法規部分，則僅在附
      錄之「稅賦案例」當中述及「在韓聯絡處可取得相關德國
      總部飛行員工住宿費用之加值稅退稅」等語，既非法律之
      明文規定，亦非直接針對能否申報扣抵進項稅額所為之規
      範，能否如原告所稱已形成國際慣例，不無疑問。況且，
      基於主權原理，各國皆自行訂定相關之租稅法規以為徵收
      稅捐之依據，營業人在各該國家從事營業行為，自應遵守
      當地之租稅法令繳納營業稅。本件原告所主張之系爭進項
      費用，能否作為扣抵其銷項稅額之用，既有上開法律規定
      可資依循，自無再適用國際慣例之餘地，亦不待贅言。從
      而，原告之上節主張，洵非可採。
（六）本件原告雖屬其美國總公司在臺設立之分支機構，但在稅
      捐申報上，分屬不同營業個體，其美國總公司機師既非在
      原告處受薪，系爭住宿費用即非原告之進項，本不得扣抵
      原告之銷項稅額，然原告竟予以申報扣抵，自有虛報銷項
      稅額之情形，原告已違反行為時營業稅法第51條第5 款之
      規定，至為明顯。而系爭住宿費用能否申報扣抵銷項稅額
      ，法律已有明文規定，縱或有適用上之疑義，亦非不可請
      教專業人員後辦理，或先行報繳，於發現適用法令錯誤或
      計算錯誤而有溢繳稅款之情形，依稅捐稽徵法第28條規定
      ，自繳納之日起5 年內提出具體證明，申請退還，然原告
      等捨此不由，猶有本件虛報之情形，自難謂其主觀上無違
      反上開營業稅法第51條第5 款規定之故意或過失。又依司
      法院第275 號解釋：「人民違反法律上之義務而應受行政
      罰之行為，法律無特別規定時，雖不以出於故意為必要，
      仍須以過失為其責任條件。」因此，本件原告違反行為時
      營業稅法第51條第5 款之行為，自應加以處罰。從而，被
      告依據原告所虛報之進項稅額為9,790,977 元，認定其虛
      報之進項稅額為489,548 元，除核定補徵營業稅489,548
      元外，並參酌上開稅務違章案件裁罰金額或倍數參考表之
      規定，以原告有進貨事實，未於裁罰處分核定前已補繳稅
      款及以書面或於談話筆（紀）錄中承認違章事實，乃按其
      所漏稅額489,548 元，依營業稅法第51條第5 款及同法施
      行細則第52條第1 項規定，處以2 倍罰鍰計979,000 元（
      計至百元止），經核既未逾越法定裁量範圍，且無與法律
      授權目的相違或出於不相關動機之裁量濫用，亦無消極不
      行使裁量權之裁量怠惰等情事，自難謂為不法。
七、綜上所述，原處分以原告有本件虛報銷項稅額之違章行為，
    事證明確，乃對之補徵營業稅489,548 元，並按漏稅額處以
    2 倍罰鍰計979,000 元（計至百元止），其認事用法均無違
    誤，訴願決定遞予維持，亦無不合，原告徒執前詞，訴請撤
    銷原處分不利原告部分及訴願決定，即無理由，應予駁回。
八、兩造其餘陳述於判決結果不生影響，無庸一一論列，併予敘
    明。
據上論結，本件原告之訴為無理由，爰依行政訴訟法第98條第1
項前段，判決如主文。
中    華    民    國    97    年     3    月   18     日
                       臺北高等行政法院第一庭
                           審 判 長 法  官  王立杰
                                    法  官  周玫芳
                                    法  官  劉錫賢
上為正本係照原本作成。
如不服本判決，應於送達後20日內向本院提出上訴狀並表明上訴
理由，如於本判決宣示後送達前提起上訴者，應於判決送達後20
日內補提上訴理由書(須按他造人數附繕本)。
中    華    民    國    97    年     3    月   18     日
                                    書記官  林佳蘋


司法院資訊處製作；財團法人民間司法改革基金會備份。
